臺灣臺南地方法院民事裁定
110年度家聲字第77號
聲  請  人  郭雅菁

代  理  人  徐肇謙律師
相  對  人  郭翊  
上列當事人間聲請返還代墊扶養費事件，本院裁定如下：
    主      文
聲請駁回。
聲請費用由聲請人負擔。 
    理      由
一、本件聲請意旨略以：
（一）兩造父親郭○吉共育有聲請人、郭仲謀、相對人3名子女，
      郭○吉生前因車禍事故，導致生活無法自理，終生需專人
      照護，郭○吉自民國108年4月起至109年11月死亡止，入住
      臺南市千慈老人養護中心，聲請人共代墊郭盛於於上開養
      護中心之費用共新臺幣（下同）2,179,565元。聲請人自9
      7年至107年間，均透過親戚及友人帳戶，匯款生活必須費
      用至郭○吉郵局帳戶，總額共362,000元，上開上筆費用總
      額共2,541,565元，3名子女各需平均負擔3分之1費用為84
      7,188元。聲請人爰依民法第179條、第1114條、第1117條
      等規定，請求相對人返還代墊扶養費。
（二）爰聲明：相對人應給付聲請人847,188元，及自聲請狀送
      達翌日起至清償日止，按年息5％計算之利息。　　　
二、經查：
（一）按直系血親相互間互負扶養之義務。受扶養權利者，以不
      能維持生活而無謀生能力者為限；前項無謀生能力之限制
      ，於直系血親尊親屬不適用之，民法第1114條第1款、第1
      117條分別定有明文。次按民法第1117條第1項規定，受扶
      養權利者，以不能維持生活而無謀生能力者為限。而同條
      第2項僅規定，前項無謀生能力之限制，於直系血親尊親
      屬不適用之，並非規定前項之限制，於直系血親尊親屬不
      適用之。是直系血親尊親屬，如能以自己財產維持生活者
      ，自無受扶養之權利；易言之，直系血親尊親屬受扶養之
      權利，仍應受「不能維持生活」之限制（最高法院62年度
      第2次民庭庭推總會議決議㈣參照）。又所謂「不能維持生
      活」，係指不能以自己之財產維持生活者而言；反面言之
      ，如能以自己之財產維持生活者（如以自己所有房屋出租
      收入之租金維持生活），自無受扶養之權利（最高法院78
      年度台上字第1580號判決要旨參照）。
（二）聲請人主張其自97年至107年間，透過親戚及友人帳戶陸
      續匯款生活費用共362,000元予兩造生父郭○吉，又代墊郭
      ○吉108、109年間養護中心費用各共1,021,437元、1,158,
      128元乙情，固據提出支出明細表、匯款紀錄及明細表等
      件為證。惟據卷附財政部財政資訊中心函覆郭○吉自100年
      度至109年度全國財產稅總歸戶查詢清單（97至99年間資
      料已逾保存年限，無法查詢，見聲字卷第99頁），郭○吉
      於100年間名下有共有之土地共56筆，101至105年間名下
      有共有之土地共20筆、106至109年間名下有共有土地共19
      筆，於108年間，其所有之土地持分價值依公告現值計算
      合計已達2,806,629元；109年間，其所有之土地持分價值
      依公告現值計算合計已達2,825,856元(財政部財政資訊中
      心函覆郭○吉自100年度至109年度全國財產稅總歸戶查詢
      清單見卷附證物袋內)，難認案外人郭○吉於97年至109年
      間已無法以自己之財產維持生活，則縱或聲請人於前開期
      間曾任意性給付或代墊案外人郭○吉之部分生活費用，案
      外人郭○吉之扶養義務人亦未因此受有免除扶養義務之利
      益，則聲請人依不當得利之規定請求相對人返還代墊之扶
      養費，為無理由，應予駁回。
三、依家事事件法第97條，非訟事件法第21條第2項，民事訴訟
    法第78條，裁定如主文。 　　　　　
中　　華　　民　　國　　111 　年　　1 　　月　　4 　　日
                  家事法庭法　官　許嘉容
以上正本係照原本作成。　　　　　　　　　
如不服本裁定，應於送達後10日內向本院提出抗告狀，並繳納抗
告費新臺幣1,000元。
中　　華　　民　　國　　111 　年　　1 　　月　　4 　　日
                          書記官  賴佳柔